【裁判字號】    89,上訴,4061
【裁判日期】    900119
【裁判案由】    搶奪
【裁判全文】
臺灣高等法院刑事判決                  八十九年度上訴字第四六一號
    上訴人  臺灣板橋地方法院檢察署檢察官
    被  告  甲 ○ ○
右上訴人因被告搶奪案件，不服臺灣板橋地方法院八十九年度訴字第八二０號，中華
民國八十九年六月二十七日第一審判決（起訴案號：臺灣板橋地方法院檢察署八十九
年度偵字第六一九二號及併辦案號：八十九年度偵字第一四八０一號）提起上訴，本
院判決如左：
    主    文
原判決關於甲○○部分撤銷。
甲○○共同意圖為自己不法之所有，結夥三人以上，而搶奪他人之動產，處有期徒刑
壹年貳月。
    事    實
一、甲○○與徐嘉聲於民國（下同）八十九年三月二十日下午一時許，在台北縣三重
    市民治國中前，由徐嘉聲提議搶奪路人財物花用，乃共同意圖為自己不法所有，
    基於犯意聯絡，由徐嘉聲取下其所有ＥＦＢ─九九一號輕型機車牌照後，由甲○
    ○騎乘該機車搭載徐嘉聲，在台北縣三重市一帶尋找作案目標，嗣於同日下午一
    時三十分許，二人行經台北縣三重市○○路、三民街口時，適見乙○○○騎乘Ｇ
    ＫＯ─０六一號重型機車，將手提包放置在機車前踏板上，認為有機可乘，即由
    甲○○騎乘該機車靠近，再由徐嘉聲趁乙○○○不及防備之際，下手搶奪該只手
    提包（內有身分證、戶口名簿各一張、印章一個、現金新台幣（下同）三萬元及
    Ｋ金戒指三只），得手後，二人即往三重市○○街方向逃逸，惟因該機車在途中
    故障拋錨，二人乃下車分頭逃逸，迨同日下午二時四十分許，在台北縣三重市○
    ○街六二號前，徐嘉聲為警方會同路人當場查獲，並扣得乙○○○所有遭搶奪之
    手提包乙只。甲○○復於八十九年五月十四日凌晨三時許，因蔡明宏缺錢花用，
    乃提議搶奪路人財物，甲○○即與蔡明宏、陳宏志、朱惠芹四人，共同意圖為自
    己不法之所有，基於概括犯意，由陳宏志駕駛蔡明宏向其友人王文發所借用之喜
    美牌自用小客車，搭載蔡明宏、甲○○、朱惠芹沿路尋找目標，於行經台北縣蘆
    洲市○○○路二五九號前，見吳虹儀單獨一人在路上行走返家，認為有機可趁，
    即由蔡明宏下車搶奪吳女背於右肩上之皮包乙只（內有ＮＯＫＩＡ行動電話乙台
    、現金二百元、信用卡二張、健保卡乙張、身分証乙枚），得手後即上車迅速離
    去；又於同日凌晨五時許，行經桃園市○○路統一超商前，見有吳麗萍下班騎乘
    機車返家，即由陳宏志駕駛該車自機車左後方超車橫阻在機車前方，再由蔡明宏
    下車搶奪吳麗萍所有掛於機車座位前方之皮包乙只（內有現金一千元、摩托羅拉
    小海豚行動電話乙台、合作金庫提款卡、健保卡各乙張），得手後上車離去；又
    於同日清晨五時餘許，在桃園市○○路六三四號便利超商前，見有不詳姓名女子
    欲進入該便利超商購物，即由蔡明宏下車搶奪該女子皮包乙只（內有摩托羅拉小
    海豚行動電話乙台、金融卡及現金數百元），得手後上車逃逸，甲○○則分得吳
    虹儀遭搶之ＮＯＫＩＡ行動電話乙台，及嗣後由蔡明宏交付盜領提款卡所得贓款
    二千元。
二、案經被害人乙○○○訴請台北縣警察局三重分局報請臺灣板橋地方法院檢察署檢
    察官偵查起訴及移送併辦。
    理    由
一、訊據被告甲○○迭於警訊及偵、審中坦承其確有於前揭時、地，與徐嘉聲共謀搶
    奪後，由其騎乘機車搭載徐嘉聲，由徐嘉聲下手搶奪被害乙○○○皮包乙只等情
    不諱，核與共犯被告徐嘉聲供述情節相符，並經被害人乙○○○指訴其遭搶奪情
    節屬實，復有台北縣警察局贓物認領保管單乙份附卷可稽，被告甲○○與徐嘉聲
    共同搶奪被害人乙○○○財物犯行，事證明確，此部分搶奪犯行洵堪認定。
二、被告甲○○如何與蔡明宏、陳宏志、朱惠芹四人，由蔡明宏提議搶奪路人財物，
    旋由陳宏志駕駛喜美牌自用小客車，搭載甲○○、蔡明宏、朱惠芹四人，先後於
    前揭時、地搶奪被害人吳虹儀、吳麗萍及某不詳姓名女子財物等情，業據被告甲
    ○○於本院調查時坦承不諱（見本院卷第二十七頁），核與被害人吳虹儀、吳麗
    萍供述被搶奪財物情節大致相符，雖被告甲○○於偵查、原審及本院審理時否認
    其與蔡明宏、陳宏志、朱惠芹曾共謀搶奪被害人吳虹儀、吳麗萍等人皮包，辯稱
    ：當時其人在車上後座睡覺，並不知蔡明宏提議搶奪路人財物，後來陳宏志、蔡
    明宏二人如何搶奪吳虹儀、吳麗萍等人財物其均不知情，僅在得手後由蔡明宏交
    付其被害人吳虹儀行動電話乙台等語；然查共犯被告蔡明宏於警訊及偵查已供承
    其下手搶奪吳虹儀、吳麗萍財物時，被告甲○○確在陳宏志所駕駛之喜美自用小
    客車上，復於警訊中已供承其提議搶奪路人財物時，被告甲○○曾在場同意，且
    嗣後亦分得吳虹儀遭搶之ＮＯＫＩＡ行動電話乙台，及由蔡明宏交付盜領提款卡
    所得贓款二千元等情（見第一四八０一號偵查卷第七頁反面、第八頁），雖被告
    甲○○未實際參與下手搶奪被害人吳虹儀、吳麗萍等人財物，惟其既已事先與蔡
    明宏、陳宏志等人謀議，於得手後復分得行動電話乙台及二千元，顯見被告甲○
    ○與蔡明宏、陳宏志、朱惠芹四人，對該搶奪犯行，均有犯意聯絡，而推由其中
    之蔡明宏下手搶奪，並事後分贓之共犯行為，殊屬顯然，被告甲○○辯謂其係在
    車上睡覺不知情，及共犯被告蔡明宏嗣後亦翻異前供諉謂被告甲○○確係在車上
    睡覺未參與犯罪云云，均與前開供述不符，分別係飾卸之詞及迴護之詞，洵不足
    採，此外復有吳麗萍合作金庫存摺影本在卷可資佐証，被告此部分所犯事証明確
    ，犯行洵堪認定。
三、核被告甲○○與徐嘉聲搶奪乙○○○財物所為，係犯刑法第三百二十五條第一項
    之搶奪罪，被告甲○○與徐嘉聲間，有犯意聯絡及行為分擔，均屬共同正犯。另
    被告甲○○與蔡明宏、陳宏志、朱惠芹四人，由蔡明宏提議搶奪後，由陳宏志駕
    駛喜美牌自用小客車，搭載蔡明宏、甲○○、朱惠芹尋找目標，再由蔡明宏先後
    三次下車搶奪被害人吳虹儀、吳麗萍及某不詳姓名女子財物所為，則犯刑法第三
    百二十六條第一項之加重搶奪罪，被告甲○○與蔡明宏、陳宏志、朱惠芹間，有
    犯意聯絡，行為分擔，均為共同正犯，被告甲○○先後四次所犯搶奪及加重搶奪
    行為，時間緊接，犯罪構成要件相同，顯係基於概括犯意所為，為連續犯以一罪
    論，並依法從較重之刑法第三百二十六條第一項之加重搶奪罪一罪論。檢察官雖
    未就被告甲○○與蔡明宏、陳宏志、朱惠芹搶奪吳虹儀、吳麗萍及不詳姓名女子
    之加重搶奪罪部分事實起訴，惟該部分與已起訴部分，有裁判上一罪之連續犯關
    係，為起訴效力所及，本院自得一併加以審究。
四、原審以被告甲○○所犯罪証明確予以論科，固非無見，惟查原審未及就被告所犯
    加重搶奪罪部分併予論究，尚有未洽，本件檢察官上訴意旨執此指摘原判決失當
    ，為有理由，自應由本院將原判決關於被告甲○○部分予以撤銷改判，爰審酌被
    告犯罪動機、目的、手段、所生危害及犯罪後態度等一切情狀，量處其有期徒刑
    一年二月示懲。
五、據上論斷，應依刑事訴訟法第三百六十九條第一項前段、第三百六十四條、第二
    百九十九條第一項前段，刑法第二十八條、第五十六條、第三百二十六條第一項
    ，判決如主文。
本案經檢察官蔡薰慧到庭執行職務。
中    華    民    國      九十    年      一        月        十九      日
                            臺灣高等法院刑事第十六庭
                                審判長法  官  許  增  男
                                      法  官  蔡  彩  貞
                                      法  官  黃  鴻  昌
右正本證明與原本無異。
如不服本判決應於收受送達後十日內向本院提出上訴書狀，其未敘述上訴之理由者並
得於提起上訴後十日內向本院補提理由書（均須按他造當事人之人數附繕本）。
                                      書記官  黃  千  鶴
中    華    民    國      九十    年      一        月        十九      日
附錄：本案論罪科刑法條全文
刑法第三百二十六條
犯前條第一項之罪，而有第三百二十一條第一項各款情形之一者，處一年以上七年以
下有期徒刑。
前項之未遂犯罰之。


司法院資訊處製作；財團法人民間司法改革基金會備份。
